臺灣基隆地方法院交通事件裁定　　　　 100年度交聲字第97號
原處分機關
即移送機關　臺北市交通事件裁決所
異　議　人
即受處分人　宋崇霖
上列受處分人即異議人因違反道路交通管理處罰條例案件，對於
臺北市交通事件裁決所中華民國100 年3 月28日所為之處分（原
處分案號：基監字第裁22-AEZ160963號），聲明異議，本院裁定
如下：
    主  文
異議駁回。
    理  由
一、原處分意旨略以：執勤員警於民國100 年3 月3 日下午1 時
    20分左右，在臺北市○○區○○街274 號前，查獲異議人即
    受處分人駕駛138-EJ號營業小客車（下稱系爭車輛），在公
    共汽車招呼站10公尺內臨時停車，乃當場攔檢而對異議人製
    單舉發，核無不合，爰依道路交通管理處罰條例第55條第2
    款規定，裁處異議人罰鍰新臺幣（下同）600 元等語。
二、異議意旨則略以：異議人雖於旨揭時、地，駕駛系爭車輛行
    經公共汽車招呼站10公尺內，然則絕無臨時停車而係處於「
    緩慢滑行」之狀態，為此，異議人對首開裁決自難甘服，爰
    於法定期間提起異議，並求為撤銷原處分等語。
三、按「汽車駕駛人，臨時停車有下列情形之一者，處新臺幣三
    百元以上六百元以下罰鍰：二在交岔路口、公共汽車招呼站
    十公尺內或消防車出、入口五公尺內臨時停車。」道路交通
    管理處罰條例第55條第2 款定有明文。
四、經查：
  (一)異議人駕駛系爭車輛，於100 年3 月3 日下午1 時20分左右
    ，在「公共汽車招呼站10公尺內」臨時停車，乃遭執勤員警
    目睹而後當場製單舉發等情節，業據舉發員警即證人劉軒志
    到庭結稱：「（問：本件是否係你舉發？舉發經過為何？）
    是我舉發無誤。當時（100 年3 月3 日下午1 時20分左右）
    我騎乘警用巡邏車，執行巡邏勤務，我沿中正路，由文林路
    口往中山北路方向駕駛，途經中正路237 號『公車停靠區』
    前，看見我前方有一臺計程車即本件138-EJ營業用小客車在
    我前面滑行，該車一直滑行到中正路237 號前才停下來，這
    裡就是我剛剛提到的公車停靠區，因為車子停在公車停靠區
    ，所以我就騎車直接到該車駕駛座旁，向駕駛人即異議人比
    出請他離開的手勢，我當時的手勢，是直接以『食指向前比
    』的方式，指示異議人開車前駛而離開現場。接下來，我直
    接把車子騎到異議人駕駛車輛的前方約4 、5 公尺，觀察異
    議人是否要離去，但我等了約半分鐘（大約30秒）左右，異
    議人仍然沒有要離去的跡象，我便下車要求異議人出示證件
    ，並向異議人解釋他的行為已經違規了，異議人有向我解釋
    ，他是因為客人電話叫車而後由公司指派到場接載客人的，
    因此，我接著對異議人解釋，該處劃設有紅線，連臨時停車
    都不可以，再加上，這裡又是公車停靠區，如果違規停車會
    造成公車停靠到更外面的車道而影響到交通，所以我接下來
    就直接對異議人製單舉發。…（問：對本案尚有何意見補充
    ？）一我車子還在異議人車輛後方時，異議人車輛正好駛入
    公車等候區，並正好於此時停妥。二我是看異議人車輛停妥
    以後，才騎車到異議人車輛駕駛座旁，對異議人比出上開手
    勢，且我騎車到異議人車輛前方等候期間（約半分鐘），異
    議人車輛均處於停駛狀態，而沒有異議人所稱的滑行情況。
    三另外，我對異議人比出上開手勢之時，我確定異議人有看
    我一眼。…………當天，我特意將車輛駛往異議人車輛前方
    停等半分鐘的用意就是為了確認異議人車輛是否有停駛的狀
    態，因為異議人車輛一開始確實是滑行進公車停等區之後才
    停駛（當時我車子在異議人車輛後方），為了避免爭議，我
    才會想說如果異議人車輛開走，我就不開單，也因此我先把
    車子開往異議人車輛駕駛座旁對異議人比出上開手勢，之後
    ，也是因為我確認異議人車輛停駛時間達半分鐘，而無離開
    跡象，我才會對異議人製單舉發。……」等語（本院100 年
    4 月19日訊問筆錄2 頁至第4 頁）綦詳；且細稽上開情節，
    其間亦核無悖離經驗法則、論理法則乃至互為矛盾齟齬之處
    ，是證人劉軒志結稱其目睹異議人駕駛系爭車輛，於100 年
    3 月3 日下午1 時20分左右，在「公共汽車招呼站10公尺內
    」臨時停車之上開各節，首已核無瑕疵可指。
  (二)至異議人雖稱其斯時係駕駛車輛「緩慢滑行」而非「靜止不
    動」，並舉「系爭車輛之GPS 衛星監控系統資料」1 紙為證
    。然查，裝設衛星導航系統設備之車輛，係透過定位資訊結
    合電子地圖在車上螢幕顯示車輛動態位置，主要作用在於車
    隊或駕駛管理之參考，或透過車隊管理中心應用於車輛派遣
    、貨物追蹤、事件管理及緊急事故救援等事項，至於相關車
    輛行駛速率及距離等資訊，僅係透過接收衛星訊號時間轉換
    而得，且GPS 衛星發送訊號至地面接收器之距離長達2 萬餘
    公里，其間除須穿越對流層、電離層等，並須抵抗太陽輻射
    或電磁波之干擾，兼以高樓、高山對信號之反射以及軟體設
    計之良窳，亦會影響GPS 定位，進而產生誤差（參97年9 月
    28日科學周報；中國時報/ 中央大學主辦‧行政院國科會科
    普傳播補助案），再加上衛星定位訊號之接收，亦係採「固
    定時間」間隔進行傳輸，而非連續性之資料記錄（即非時間
    連續性之資料記錄），是其據以推估之數據，客觀上自難認
    已臻精確，遑論據以推翻執勤員警（劉軒志）之所見所聞。
    更何況，細究異議人提出之「系爭車輛GPS 衛星監控系統資
    料」所載內容，異議人接獲車隊管理中心之派遣而駕駛系爭
    車輛抵達現場以後，其車速顯示為「0 KM/h」之時間（即「
    靜止不動」），亦確係長達6 分多鐘（自100 年3 月3 日下
    午1 時17分44秒起，至100 年3 月3 日下午1 時24分11秒止
    」）無誤，據此，異議人所舉上揭資料，客觀上尤不足遽為
    有利於異議人之推認，更不待言。
  (三)再者，本起違規事件「未經員警以科學儀器照相採證」云云
    （參見卷附刑事聲明異議狀之所載）；然按警察取締交通違
    規事件，其以科學儀器照相採證者，固然足以據為交通違規
    事實之證明，惟就令囿於當場舉發而未以科學儀器照相採證
    ，甚或礙於手動照相而未能即時拍攝違規情節，立法者亦未
    明文限制或排除「舉發警員目睹、耳聞」之證據能力或其證
    述內容對於違規事實之證明力。此觀立法者再再以明文立法
    方式容認執行交通稽查之員警「當場舉發」，暨「當場舉發
    」俱乏相類於「逕行舉發」之採證限制（例如，必須以「科
    學儀器照相採證」等）自明（道路交通管理處罰條例第7 條
    、第7 條之2 規定參照）。據此，取締員警就交通違規事實
    之親身經歷見聞，當亦足可恃為此類交通事件違規事實之證
    據，而要非所有交通違規事件倘未經科學儀器照相採證即一
    概不能恃以認定！更何況，細稽證人劉軒志到庭所證上開情
    節（參見前揭(一)所述），亦核無矛盾、齟齬或違背經驗、論
    理法則之處，則其所證內容，當足供本院憑以判斷、認定違
    規事實之存在！尤以警察外出執行巡邏勤務，究否應按其人
    數配置相當精密而足可即時採證之科學儀器？又相關單位究
    否應按道路劃設以頻密於各該路口安置自動照相設備？非特
    不容法院擅憑己意涉入審查，尤屬立法者授權主管機關得本
    其職權自為行政裁量之範疇！是倘主管機關綜觀政府經費、
    預算、人員編製，乃至當地治安、交通等各項客觀因素為而
    詳予評估之後，認為巡邏勤務並無配置精密儀器之必要，或
    其相關路口俱無安置自動採證設備之需求，本院又何能祇以
    此類交通違規舉發「未經以科學儀器照相採證致未能拍攝到
    異議人違規畫面」等情詞，即在舉發員警到庭所證情節核無
    矛盾、齟齬暨違背經驗、論理法則之情況下，毫無道理的逕
    將舉發員警之親身見聞排除於此類證據之外？準此，異議人
    徒憑前詞，空言對員警舉發情節濫加指摘，自非可取。
  (四)綜上，本案舉發員警即證人劉軒志到庭所證之各節，既與論
    理法則暨經驗法則無違，復悉有所本而顯非出於員警個人之
    虛設杜撰，兼以本案亦核無員警設詞攀誣或舉發錯誤之事證
    ，則證人劉軒志之到庭所證，自堪據為本案違規情節之認定
    依據。準此，因認異議人於本案所持辯解，尚無可採；異議
    人於前揭時、地，「公共汽車招呼站10公尺內」臨時停車之
    違規事實，應堪認定。
五、從而，原處分機關援引首開規定，對異議人為首揭裁處，自
    屬適法，並無違誤；異議人徒執前詞，求為免罰，核無理由
    ，應予駁回。
六、據上論斷，應依道路交通事件處理辦法第18條，裁定如主文
    。
中    華    民    國   100    年    5     月    5     日
                  交通法庭法  官    王慧惠
以上正本證明與原本無異。
對於本件裁定如有不服，應於收受送達後5日內，向本院提出抗
告書狀，敘述抗告之理由，抗告於臺灣高等法院。
中    華    民    國   100    年    5     月    5     日
                          書記官    王一芳